【裁判字號】    97,交聲,148
【裁判日期】    970218
【裁判案由】    違反道路交通管理處罰條例聲明異議
【裁判全文】
臺灣士林地方法院交通事件裁定         97年度交聲字第148號
原處分機關  交通部公路總局台北區監理所
受處分人    甲○○
上列受處分人因違反道路交通管理處罰條例案件，對於交通部公
路總局臺北區監理所民國97年1 月10日所為之裁決（原處分案號
：北監營裁字裁40-CO0000000號），聲明異議，本院裁定如下：
        主  文
異議駁回。
        理  由
一、原處分意旨略以：受處分人即異議人甲○○於民國96年11月
    13日17時40分許，在台北縣淡水鎮淡水捷運站轉乘處駕駛車
    牌627-LG號，經警舉發「不服從交通勤務警察稽查（計程車
    停車拒絕出示證件稽查）」之違規，爰依道路交通管理處罰
    條例第60條第2 項第1 款之規定裁處罰鍰新台幣（下同）9
    百元，並依同條例第63條第1 項之規定記違規點數1 點。
二、異議意旨略以：淡水捷運站週遭中正路、中山路皆為紅線區
    ，僅轉乘區為黃線區，得於該區臨時停車，異議人於警舉發
    時間因無法進入計程車招呼站排班，故臨時停車於黃線轉乘
    區○○○段得臨時停車，並無不法。異議人見員警前來取締
    時，已將車切出準備駕車離開，並主動搖下車窗，向員警表
    示「不好意思，馬上將車開走」，即將車駛離，並未出言表
    示「拒絕出示證件稽查」，且立即駛離黃線區，可見並無「
    不服從交通指揮、稽查」之意，員警逕行舉發於法無據。而
    異議人當時於黃線區臨時停車見警前來取締，如不立即駛離
    ，易遭舉發違規停車，如今立刻駛離卻遭「不服取締」之冤
    ；又罰單「被通知人」一欄，依逕行舉發之慣例應為汽車所
    有人而不是汽車駕駛人，顯見員警開單輕率擾民，爰依法聲
    明異議。
三、按道路交通管理處罰條例第60條第2項第1款規定，汽車駕駛
    人，駕駛汽車不服從交通勤務警察或依法令執行交通指揮、
    稽查任務人員之指揮或稽查，處9百元以上1千8百元以下罰
    鍰。同條例第63條第1項第1款規定，汽車駕駛人有第60條第
    2 項第1 款情形者，除依原條款處罰鍰外，並記違規點數1
    點。
四、經查：（1）異議人不爭執於96年11月13日下午17時許，駕
    駛車號627-LG號之營業小客車2 度停車於淡水捷運站轉乘區
    。（2） 證人即本件交通違規之舉發員警林光輝證稱：96年
    11月13日下午17時許，其在台北縣淡水鎮○○路與中正路口
    執行交通勤務，彼時是上下班時段車流較多。同日17時10分
    許，發現627-LG號營業小客車停在淡水捷運站轉乘區，約停
    車5 分鐘之久，因轉乘區不能停車，乃走向司機欲請他將車
    開走，尚未走到時，司機即將車開走。但迄17時30分許，發
    現該部營業小客車繞回來再度停在淡水捷運站轉乘區，其注
    意看時間，至17時40分許，即騎警車繞過去擋在該營業小客
    車前，對司機說「你已經違規，我第2 次看到你，請你出示
    證件」，嗣將車停妥走至駕駛座旁向司機表示違規停車要告
    發，請司機出示證件，但司機表示「沒有違規，馬上把車開
    走」，並不拿出證件，其告以不出示證件，得逕行舉發，但
    司機還是不出示證件，並馬上開車離去，當時司機有聽見其
    要求出示證件的話，因為只有其等2 人對話，司機還說他沒
    有違規等語（本院卷第21頁、第22頁），而證人林光輝與異
    議人素無怨隙，業經證人林光輝與異議人供陳在卷（本院卷
    第22頁、第23頁），證人林光輝復於本院具結願負偽證罪責
    而作證，自無任意指摘異議人交通違規之必要，是其證言自
    堪採信。則依證人林光輝所述，其既注意異議人曾先後2次
    停車於轉乘區，特別注意異議人停車之時間，是其證稱異議
    人先後2 次在淡水捷運站轉乘區停車時間分別約5 分鐘、10
    分鐘之久當屬可信，異議人亦坦承2 度停車在淡水捷運站非
    因上、下客人，係因無法進入計程車招呼站排班而暫停於轉
    乘區，異議人雖未熄火停車，以異議人於轉乘區停車約5分
    鐘、10分鐘不駛離，實與「臨時停車」有違，是證人林光輝
    認異議人違規前往勸離或要求出示證件，即非無據。再者，
    據證人林光輝上開所述，第1 次前往勸離，異議人見狀立即
    自行駕車離去，第2 次即騎警用機車前往並停車擋在異議人
    車前，並在駕駛座旁向異議人表示要舉發要求出示證件，但
    異議人表示「沒有違規，馬上把車開走」，核與異議人自承
    向員警陳稱「不好意思，馬上將車開走」相合，而異議人、
    證人林光輝均稱當時異議人有搖下車窗（本院卷第22頁、第
    23頁），以員警站在車外車聲較吵嚷尚能聽見異議人之回答
    ，異議人在車內當無聽不見證人林光輝對其所稱違規要舉發
    之話語，異議人經證人林光輝要求出示證件而不願交出後，
    再經證人林光輝告以不出示證件亦得逕行舉發，惟異議人仍
    不願出示證件配合稽查並駕車離去，顯見異議人不服從交通
    勤務警察之稽查甚明，雖異議人未以言詞表示「拒絕出示證
    件稽查」，但駕車離去已以行動明示不服從稽查。（3）異
    議人另以逕行舉發通常係向汽車所有人為之，本件員警竟對
    汽車駕駛人為之，尚有未洽，惟道路交通管理處罰條例第7
    條之2 ，對於汽車駕駛人得逕行舉發，是員警對汽車駕駛人
    即異議人逕行舉發即無不當，併此敘明。（4） 綜上所論，
    異議人不服從交通勤務警察之稽查堪以認定。
五、異議人交通違規行為屬實，業如前述，則原處分機關依道路
    交通管理處罰條例第60條第2項第1款裁處罰鍰9百元，並依
    同條例第63條第1項第1款之規定記違規點數1點，即無違誤
    ，異議人異議為無理由，應予駁回。
六、據上論斷，應依道路交通案件處理辦法第19條，裁定如主文
    。
中    華    民    國    97    年    2    月    18    日
                  交通法庭法  官  杜惠錦
以上正本證明與原本無異。
如不服本裁定，應於送達後5日內，向本院提出抗告狀。
                          書記官  蘇彥宇
中    華    民    國    97    年    2    月    18    日


司法院資訊處製作；財團法人民間司法改革基金會備份。
